【裁判字號】    89,上易,1105
【裁判日期】    890815
【裁判案由】    詐欺
【裁判全文】
臺灣高等法院高雄分院刑事判決    八十九年度上易字第一一五號
    上  訴  人
    即  被  告  甲○○
    選任辯護人  康進益
                王國論
右上訴人因詐欺案件，不服臺灣高雄地方法院八十九年度自字第六五號中華民國
八十九年六月十六日第一審判決，提起上訴，本院判決如左：
      主      文
原判決撤銷。
本件自訴不受理。
      理      由
一、自訴人乙○○○有限公司之自訴意旨略以：被告甲○○係九和汽車高雄分公司業
    務員，於八十八年四月初，由案外人黃漢民委託被告將一般箱型車二輛裝配成救
    護車，故被告於四月中，將車輛送至自訴人處組裝救護車配件，自訴人盡心盡力
    於四月二十九日完工交車，但向被告請款時，被告稱案外人黃漢民將於六月五日
    付款，自訴人因被告之詐術而在未收任何的訂金下，就同意延期付款，詎料屆期
    被告稱黃漢民因經濟出問題，故要求再次同意其延期付款，自訴人雖有懷疑，也
    因被告三寸不爛之舌，致陷於錯誤，而予以相信，孰知六月七日聯絡被告時，依
    舊以同樣理由搪塞，嗣被告離開原任職之公司，即不知去向，自訴人始知受騙，
    受有新台幣卅二萬三千八百元之損失，其後聯絡黃漢民，始知被告於四月九日已
    將車款及救護車配件款悉數領走，被告顯已犯刑法第三百三十九條第一項之詐欺
    罪嫌等情。
二、按同一案件經檢察官終結偵查者，不得再行自訴，又不得提起自訴而提起者，應
    諭知不受理之判決，修正前刑事訴訟法第三百二十三條第一項（於八十九年二月
    九日修正為開始偵查，不得再行自訴。）及同法第三百三十四條分別定有明文。
    本件自訴人就同一事實，前向臺灣高雄地方法院檢察署提起告訴，經該署檢察官
    於八十八年九月八日終結偵查，以被告犯侵占罪嫌提起公訴，而就詐欺部分，
    明罪嫌不足，不另為不起訴處分，此有該署檢察官八十八年度偵字第二００三０
    號起訴書附卷可稽。是自訴人對於經檢察官終結偵查之同一事實即同一案件，於
    八十九年一月二十四日向原審法院再行自訴，顯有違上開法條規定，自應諭知不
    受理之判決。至原審法院八十八年度易字第四五一五號刑事判決，認為詐欺與侵
    占之社會基本事實不同，而詐欺部分，並未經檢察官為起訴或不起訴處分，參照
    大法官釋字第五三號解釋意旨，應由檢察官補行制作起訴或不起訴處分書，並不
    影響檢察官就自訴人先前告訴同一事實已終結偵查之程序，併予明。
三、原審未審酌程序規定，為實體上諭知罪刑之判決，尚有未洽。被告上訴意旨，執
    此指摘原判決不當，為有理由，自應由本院將原判決撤銷，諭知不受理之判決。
據上論結，應依刑事訴訟法第三百六十九條第一項前段、第三百六十四條、第三百二
十三條第一項（修正前）、第三百三十四條，判決如主文。
中    華    民    國     八十九     年       八       月     十五   日
                              臺灣高等法院高雄分院刑事第五庭
                                  審判長法官  吳水木
                                        法官  陳朱貴
                                        法官  洪慶鐘
右正本證明與原本無異。
不得上訴。
                                      書記官  陳金卿
中    華    民    國     八十九     年       八       月    十六    日
                                                                    Ｄ


司法院資訊處製作；財團法人民間司法改革基金會備份。
